---
title: "Statusmatrizen fuer alle Ableitungsmethoden"
output: rmarkdown::html_vignette
vignette: >
  %\VignetteIndexEntry{Statusmatrizen fuer alle Ableitungsmethoden}
  %\VignetteEngine{knitr::rmarkdown}
  %\VignetteEncoding{UTF-8}
---

```{r, include = FALSE}
knitr::opts_chunk$set(
  collapse = TRUE,
  comment = "#>"
)
```

Diese Seite dokumentiert die erwartete Statusverrechnung fuer alle
Ableitungsmethoden im aktuellen `eatAutoCode`-Stand mit `@iqb/responses`
5.1.0.

Die Matrizen beschreiben das Endergebnis nach Ableitung und nach der direkt
anschliessenden Regelkodierung einer geschlossen kodierbaren Zielvariable. In
den zugehoerigen Regressionstests haben die Zielvariablen deshalb eine
`RESIDUAL_AUTO`-Regel. Erfolgreiche Ableitungen, die intern zunaechst
`VALUE_CHANGED` liefern, erscheinen im Endstatus dadurch als
`CODING_COMPLETE`.

Die Tests dazu stehen in
`tests/testthat/test-status_matrices_derivations.R`. Sie pruefen fuer
`MANUAL`, `CONCAT_CODE`, `SUM_CODE`, `SUM_SCORE`, `UNIQUE_VALUES` und
`SOLVER` jeweils alle `13 * 13 = 169` Kreuzungen der Quellstatus. `COPY_VALUE`
ist laut Coding-Scheme-Validierung eine Einquellen-Ableitung; dafuer wird
deshalb eine `13 * 1`-Matrix getestet und dokumentiert.

## Abgedeckte Methoden

```{r, echo = FALSE}
methods <- data.frame(
  method = c(
    "MANUAL",
    "COPY_VALUE",
    "CONCAT_CODE",
    "SUM_CODE",
    "SUM_SCORE",
    "UNIQUE_VALUES",
    "SOLVER"
  ),
  documented_as = c(
    "13 x 13 Kreuzmatrix",
    "13 x 1 Einquellen-Matrix",
    "13 x 13 Kreuzmatrix",
    "13 x 13 Kreuzmatrix",
    "13 x 13 Kreuzmatrix",
    "13 x 13 Kreuzmatrix",
    "13 x 13 Kreuzmatrix"
  ),
  note = c(
    "Mehrere Quellen sind fachlich als manuelle Vorcodierungen interpretierbar.",
    "Valide Schemes sollten genau eine Quelle verwenden.",
    "Aggregiert Codes der Quellen.",
    "Summiert Codes der Quellen.",
    "Summiert Scores der Quellen.",
    "Prueft die Eindeutigkeit der Quellwerte.",
    "Wertet eine Solver-Expression auf Quellwerten aus."
  ),
  stringsAsFactors = FALSE
)

knitr::kable(methods)
```

`BASE` und `BASE_NO_VALUE` sind keine Ableitungsmethoden mit
`deriveSources`-Statusverrechnung und werden deshalb hier nicht als Matrix
gefuehrt.

## Statusraum

```{r, echo = FALSE}
derivation_statuses_510 <- c(
  "VALUE_CHANGED",
  "CODING_COMPLETE",
  "INTENDED_INCOMPLETE",
  "CODING_INCOMPLETE",
  "DERIVE_PENDING",
  "UNSET",
  "NOT_REACHED",
  "DISPLAYED",
  "PARTLY_DISPLAYED",
  "DERIVE_ERROR",
  "NO_CODING",
  "INVALID",
  "CODING_ERROR"
)

knitr::kable(data.frame(status = derivation_statuses_510))
```

Im Unterschied zur engeren `SUM_SCORE`-Seite ist `VALUE_CHANGED` hier
enthalten. Das ist fuer wertbasierte Ableitungsmethoden relevant
(`COPY_VALUE`, `UNIQUE_VALUES`, `SOLVER`) und macht diese Uebersicht zum
vollstaendigen 5.1.0-Statusraum.

## Gemeinsame Prioritaeten

Die folgenden Prioritaeten greifen vor der methodenspezifischen Logik. Die
erste passende Regel bestimmt den Status.

```{r, echo = FALSE}
common_rules <- data.frame(
  order = seq_len(5),
  condition = c(
    "Mindestens eine Quelle ist UNSET.",
    "Mindestens eine Quelle ist DERIVE_ERROR.",
    "Mindestens eine Quelle ist NO_CODING.",
    "Mindestens eine Quelle ist CODING_ERROR.",
    "Mindestens eine Quelle ist INVALID."
  ),
  result = c(
    "UNSET",
    "DERIVE_ERROR",
    "DERIVE_ERROR",
    "CODING_ERROR",
    "INVALID"
  ),
  stringsAsFactors = FALSE
)

knitr::kable(common_rules)
```

## Gueltige Quellstatus nach Methode

Nach den gemeinsamen Prioritaeten zaehlt `@iqb/responses` 5.1.0 pro Methode,
welche Quellstatus fuer die Ableitung zulaessig sind.

```{r, echo = FALSE}
status_matrix_valid_states_510 <- function(method) {
  switch(
    method,
    MANUAL = c(
      "INVALID",
      "VALUE_CHANGED",
      "NO_CODING",
      "CODING_ERROR",
      "CODING_COMPLETE",
      "INTENDED_INCOMPLETE"
    ),
    COPY_VALUE = c(
      "VALUE_CHANGED",
      "NO_CODING",
      "CODING_INCOMPLETE",
      "CODING_ERROR",
      "CODING_COMPLETE",
      "INTENDED_INCOMPLETE"
    ),
    UNIQUE_VALUES = c(
      "VALUE_CHANGED",
      "NO_CODING",
      "CODING_INCOMPLETE",
      "CODING_ERROR",
      "CODING_COMPLETE",
      "INTENDED_INCOMPLETE"
    ),
    SOLVER = c(
      "VALUE_CHANGED",
      "NO_CODING",
      "CODING_INCOMPLETE",
      "CODING_ERROR",
      "CODING_COMPLETE",
      "INTENDED_INCOMPLETE"
    ),
    CONCAT_CODE = c("CODING_COMPLETE", "INTENDED_INCOMPLETE"),
    SUM_CODE = c("CODING_COMPLETE", "INTENDED_INCOMPLETE"),
    SUM_SCORE = c("CODING_COMPLETE", "INTENDED_INCOMPLETE"),
    stop("Unknown derivation method: ", method, call. = FALSE)
  )
}

valid_states <- data.frame(
  method = c(
    "MANUAL",
    "COPY_VALUE",
    "CONCAT_CODE",
    "SUM_CODE",
    "SUM_SCORE",
    "UNIQUE_VALUES",
    "SOLVER"
  ),
  valid_source_statuses = vapply(
    c(
      "MANUAL",
      "COPY_VALUE",
      "CONCAT_CODE",
      "SUM_CODE",
      "SUM_SCORE",
      "UNIQUE_VALUES",
      "SOLVER"
    ),
    function(method) {
      paste(status_matrix_valid_states_510(method), collapse = ", ")
    },
    character(1)
  ),
  stringsAsFactors = FALSE
)

knitr::kable(valid_states)
```

Wichtig: Einige Status in dieser Liste werden bereits von den gemeinsamen
Prioritaeten abgefangen. Zum Beispiel fuehrt `NO_CODING` immer zu
`DERIVE_ERROR`, obwohl es fuer manche wertbasierte Methoden in der internen
Valid-State-Liste steht.

## Methodenspezifische Regeln

```{r, echo = FALSE}
specific_rules <- data.frame(
  methods = c(
    "CONCAT_CODE, SUM_CODE, SUM_SCORE",
    "Alle Methoden",
    "Alle Methoden",
    "Alle Methoden",
    "MANUAL",
    "MANUAL",
    "COPY_VALUE, CONCAT_CODE, SUM_CODE, SUM_SCORE, UNIQUE_VALUES, SOLVER"
  ),
  condition = c(
    paste(
      "Mindestens eine Quelle ist CODING_INCOMPLETE oder DERIVE_PENDING,",
      "und alle Quellen sind CODING_COMPLETE, INTENDED_INCOMPLETE,",
      "CODING_INCOMPLETE oder DERIVE_PENDING."
    ),
    "Es gibt ungueltige Quellstatus und alle Quellen haben denselben Status.",
    paste(
      "Es gibt ungueltige Quellstatus und alle Quellen sind",
      "NOT_REACHED, DISPLAYED oder PARTLY_DISPLAYED."
    ),
    "Es gibt ungueltige Quellstatus und keine der obigen Sonderregeln passt.",
    "Alle Quellen sind INTENDED_INCOMPLETE.",
    "Die Quellen sind nach den obigen Regeln fuer MANUAL gueltig.",
    "Die Ableitung liefert erfolgreich VALUE_CHANGED und wird danach kodiert."
  ),
  result = c(
    "DERIVE_PENDING",
    "Quellstatus wird uebernommen; VALUE_CHANGED wird im Testaufbau CODING_COMPLETE.",
    "PARTLY_DISPLAYED",
    "INVALID",
    "CODING_INCOMPLETE",
    "CODING_COMPLETE",
    "CODING_COMPLETE"
  ),
  stringsAsFactors = FALSE
)

knitr::kable(specific_rules)
```

## Matrixfunktionen

```{r, echo = FALSE}
status_matrix_finalize_success_510 <- function(status) {
  if (identical(status, "VALUE_CHANGED")) {
    return("CODING_COMPLETE")
  }

  status
}

expected_derivation_status_510 <- function(method, source_statuses) {
  if (any(source_statuses == "UNSET")) {
    return("UNSET")
  }

  if (any(source_statuses == "DERIVE_ERROR")) {
    return("DERIVE_ERROR")
  }

  if (any(source_statuses == "NO_CODING")) {
    return("DERIVE_ERROR")
  }

  if (any(source_statuses == "CODING_ERROR")) {
    return("CODING_ERROR")
  }

  if (any(source_statuses == "INVALID")) {
    return("INVALID")
  }

  aggregate_from_code <- method %in% c("CONCAT_CODE", "SUM_CODE", "SUM_SCORE")
  valid_for_pending <- c(
    "CODING_INCOMPLETE",
    "CODING_COMPLETE",
    "DERIVE_PENDING",
    "INTENDED_INCOMPLETE"
  )

  if (
    aggregate_from_code &&
      any(source_statuses %in% c("CODING_INCOMPLETE", "DERIVE_PENDING")) &&
      all(source_statuses %in% valid_for_pending)
  ) {
    return("DERIVE_PENDING")
  }

  false_states <- sum(
    !source_statuses %in% status_matrix_valid_states_510(method)
  )

  if (false_states > 0) {
    if (all(source_statuses == source_statuses[1])) {
      return(status_matrix_finalize_success_510(source_statuses[1]))
    }

    partly_displayed_statuses <- c(
      "NOT_REACHED",
      "DISPLAYED",
      "PARTLY_DISPLAYED"
    )

    if (all(source_statuses %in% partly_displayed_statuses)) {
      return("PARTLY_DISPLAYED")
    }

    return("INVALID")
  }

  if (identical(method, "MANUAL")) {
    if (all(source_statuses == "INTENDED_INCOMPLETE")) {
      return("CODING_INCOMPLETE")
    }

    return("CODING_COMPLETE")
  }

  status_matrix_finalize_success_510("VALUE_CHANGED")
}

derivation_status_pair_matrix_510 <- function(method) {
  matrix <- data.frame(
    case = seq_len(length(derivation_statuses_510)^2),
    method = method,
    source_status_1 = rep(
      derivation_statuses_510,
      each = length(derivation_statuses_510)
    ),
    source_status_2 = rep(
      derivation_statuses_510,
      times = length(derivation_statuses_510)
    ),
    stringsAsFactors = FALSE
  )

  matrix$expected_status <- mapply(
    function(status_a, status_b) {
      expected_derivation_status_510(method, c(status_a, status_b))
    },
    matrix$source_status_1,
    matrix$source_status_2,
    USE.NAMES = FALSE
  )

  matrix
}

copy_value_status_matrix_510 <- function() {
  matrix <- data.frame(
    case = seq_along(derivation_statuses_510),
    method = "COPY_VALUE",
    source_status = derivation_statuses_510,
    stringsAsFactors = FALSE
  )

  matrix$expected_status <- vapply(
    matrix$source_status,
    function(status) {
      expected_derivation_status_510("COPY_VALUE", status)
    },
    character(1)
  )

  matrix
}
```

## Vollstaendige Matrizen

```{r, echo = FALSE, results = "asis"}
multi_source_derivation_methods_510 <- c(
  "MANUAL",
  "CONCAT_CODE",
  "SUM_CODE",
  "SUM_SCORE",
  "UNIQUE_VALUES",
  "SOLVER"
)

for (method in multi_source_derivation_methods_510) {
  cat("\n\n### `", method, "`\n\n", sep = "")
  print(knitr::kable(derivation_status_pair_matrix_510(method)))
}

cat("\n\n### `COPY_VALUE`\n\n")
print(knitr::kable(copy_value_status_matrix_510()))
```
