---
title: "Statusmatrix fuer SUM_SCORE-Ableitungen"
output: rmarkdown::html_vignette
vignette: >
  %\VignetteIndexEntry{Statusmatrix fuer SUM_SCORE-Ableitungen}
  %\VignetteEngine{knitr::rmarkdown}
  %\VignetteEncoding{UTF-8}
---

```{r, include = FALSE}
knitr::opts_chunk$set(
  collapse = TRUE,
  comment = "#>"
)
```

Diese Seite dokumentiert die erwartete Statusverrechnung fuer eine abgeleitete
Variable mit `sourceType = "SUM_SCORE"` und zwei Quellvariablen im aktuellen
`eatAutoCode`-Stand mit `@iqb/responses` 5.1.0.

Die Matrix ist als Regressionstest in
`tests/testthat/test-status_matrix_sum_score.R` abgedeckt. Der Test baut eine
vollstaendig geschlossen kodierbare `SUM_SCORE`-Ableitung, prueft alle
`12 * 12 = 144` Statuskreuzungen und vergleicht den vom Autocoder erzeugten
Status mit dem hier dokumentierten Sollstatus.

`VALUE_CHANGED` ist in dieser Matrix bewusst nicht enthalten. Dieser Status ist
ein Zwischenstatus vor der Kodierung von Basisvariablen; als Quellstatus fuer
eine bereits zu aggregierende `SUM_SCORE`-Ableitung sollte er nach dem
vorgelagerten Kodierschritt nicht mehr auftreten. `CODE_SELECTION_PENDING` ist
ebenfalls nicht enthalten, weil es in `@iqb/responses` 5.1.0 nicht Teil der
Autocoder-Statuskonstanten ist.

## Regelreihenfolge

Die Regeln werden von oben nach unten angewandt. Die erste passende Regel
bestimmt den Zielstatus.

```{r, echo = FALSE}
rules <- data.frame(
  condition = c(
    "Mindestens eine Quelle ist UNSET.",
    "Mindestens eine Quelle ist DERIVE_ERROR oder NO_CODING.",
    "Mindestens eine Quelle ist CODING_ERROR.",
    "Mindestens eine Quelle ist INVALID.",
    paste(
      "Mindestens eine Quelle ist CODING_INCOMPLETE oder DERIVE_PENDING,",
      "und alle Quellen sind CODING_COMPLETE, INTENDED_INCOMPLETE,",
      "CODING_INCOMPLETE oder DERIVE_PENDING."
    ),
    paste(
      "Mindestens eine Quelle ist in der zulaessigen/Pending-Gruppe,",
      "und mindestens eine andere Quelle ist ausserhalb dieser Gruppe."
    ),
    paste(
      "Mindestens eine Quelle ist PARTLY_DISPLAYED oder DISPLAYED,",
      "und mindestens eine andere Quelle ist NOT_REACHED."
    ),
    paste(
      "Mindestens eine Quelle ist PARTLY_DISPLAYED,",
      "und mindestens eine andere Quelle ist DISPLAYED."
    ),
    paste(
      "Mindestens eine Quelle ist INTENDED_INCOMPLETE,",
      "und alle Quellen sind CODING_COMPLETE oder INTENDED_INCOMPLETE."
    ),
    "Alle Quellen haben denselben Status."
  ),
  result = c(
    "UNSET",
    "DERIVE_ERROR",
    "CODING_ERROR",
    "INVALID",
    "DERIVE_PENDING",
    "INVALID",
    "PARTLY_DISPLAYED",
    "PARTLY_DISPLAYED",
    "CODING_COMPLETE",
    "Quellstatus wird uebernommen"
  ),
  stringsAsFactors = FALSE
)

knitr::kable(rules)
```

## Vollstaendige Matrix

```{r, echo = FALSE}
source_statuses <- c(
  "CODING_COMPLETE",
  "INTENDED_INCOMPLETE",
  "CODING_INCOMPLETE",
  "DERIVE_PENDING",
  "UNSET",
  "NOT_REACHED",
  "DISPLAYED",
  "PARTLY_DISPLAYED",
  "DERIVE_ERROR",
  "NO_CODING",
  "INVALID",
  "CODING_ERROR"
)

expected_sum_score_status <- function(status_a, status_b) {
  source_statuses_pair <- c(status_a, status_b)
  valid_or_pending <- c(
    "CODING_COMPLETE",
    "INTENDED_INCOMPLETE",
    "CODING_INCOMPLETE",
    "DERIVE_PENDING"
  )

  if (any(source_statuses_pair == "UNSET")) {
    return("UNSET")
  }

  if (any(source_statuses_pair %in% c("DERIVE_ERROR", "NO_CODING"))) {
    return("DERIVE_ERROR")
  }

  if (any(source_statuses_pair == "CODING_ERROR")) {
    return("CODING_ERROR")
  }

  if (any(source_statuses_pair == "INVALID")) {
    return("INVALID")
  }

  if (
    any(source_statuses_pair %in% c("CODING_INCOMPLETE", "DERIVE_PENDING")) &&
      all(source_statuses_pair %in% valid_or_pending)
  ) {
    return("DERIVE_PENDING")
  }

  if (
    any(source_statuses_pair %in% valid_or_pending) &&
      any(!source_statuses_pair %in% valid_or_pending)
  ) {
    return("INVALID")
  }

  if (
    any(source_statuses_pair %in% c("PARTLY_DISPLAYED", "DISPLAYED")) &&
      any(source_statuses_pair == "NOT_REACHED")
  ) {
    return("PARTLY_DISPLAYED")
  }

  if (
    any(source_statuses_pair == "PARTLY_DISPLAYED") &&
      any(source_statuses_pair == "DISPLAYED")
  ) {
    return("PARTLY_DISPLAYED")
  }

  if (
    any(source_statuses_pair == "INTENDED_INCOMPLETE") &&
      all(source_statuses_pair %in% c("CODING_COMPLETE", "INTENDED_INCOMPLETE"))
  ) {
    return("CODING_COMPLETE")
  }

  if (length(unique(source_statuses_pair)) == 1) {
    return(source_statuses_pair[1])
  }

  stop(
    "No expected status rule for: ",
    paste(source_statuses_pair, collapse = " x "),
    call. = FALSE
  )
}

status_matrix <- data.frame(
  case = seq_len(length(source_statuses)^2),
  source_status_1 = rep(source_statuses, each = length(source_statuses)),
  source_status_2 = rep(source_statuses, times = length(source_statuses)),
  stringsAsFactors = FALSE
)

status_matrix$expected_status <- mapply(
  expected_sum_score_status,
  status_matrix$source_status_1,
  status_matrix$source_status_2,
  USE.NAMES = FALSE
)

knitr::kable(status_matrix)
```
